臺灣高等法院刑事判決　　　　　　　　95年度上訴字第2679號
上　訴　人
即　被　告　癸○○
　　　　　　　　　　（現於臺灣士林看守所執行觀察勒戒中）
指定辯護人　本院公設辯護人王永炫
上列上訴人因偽造有價證券等案件，不服臺灣士林地方法院95年
度訴字第381號，中華民國95年5月30日第一審判決（起訴案號
：臺灣士林地方法院檢察署94年度偵字第12611號、95年度偵字
第2908號），提起上訴，本院判決如下：
    主  文
原判決關於未經許可持有子彈部分暨其執行刑均撤銷。
癸○○未經許可持有子彈，累犯，處有期徒刑伍月，併科罰金新
台幣伍萬元，罰金如易服勞役，以新臺幣貳仟元折算壹日。
其他上訴駁回。
上揭駁回部分，與撤銷改判部分所處之刑，應執行有期徒刑肆年
，併科罰金新台幣伍萬元，罰金如易服勞役，以新台幣貳仟元折
算壹日。
    事  實
一、癸○○曾於民國90年間因贓物、竊盜等案件，經台灣士林地
    方法院以91年度易字第62號判決分別處以有期徒刑8月、7月
    ，嗣就竊盜部分上訴，經本院以92年度上更一字第69號判決
    處以有期徒刑10月確定，前開贓物、竊盜2罪並經本院以93
    年度聲字第350號裁定有期徒刑1年4月；又於92年間因竊盜
    罪，經台灣桃園地方法院以92年度易字第1196號判決處以有
    期徒刑6月確定，前開2案經接續執行，於94年8月12日假釋
    出監，並於同年9月13日假釋期滿而縮刑執行完畢，猶不知
    悔改，(一)明知姓名年籍不詳綽號「明仔」、「阿志」之成年
    男子所先後分別交付附表1、2之物品，均為竊盜所得之贓物
    ，因「明仔」、「阿志」均積欠其債務未予清償，竟自94年
    8月12日其前案假釋出監（原判決誤載為94年9月13日執行完
    畢）後之某日起至95年2月13日被查獲前之某日止，基於概
    括犯意，在臺北市○○區○○街126號8樓住處附近及其他不
    詳之處所，以抵債方式連續多次故買附表1、2所示之贓物。
    (二)癸○○故買附表1編號4之空白支票22張與印鑑章1枚後，
    復另行起意，並意圖供行使之用，於95年2月8日在前揭住處
    內，擅自在附表3票號RB0000000號之空白支票上填具金額新
    臺幣（下同）3萬1千元，在票號RB0000000號空白支票上則
    填具金額6千元，票號RB0000000號則填具金額50萬元，並均
    填載發票日期與盜蓋己○○之印鑑於發票人欄而偽造支票3
    紙，且隨身攜帶以供使用。(三)癸○○明知未經許可，不得持
    有具有殺傷力之子彈，竟未經許可，在91、92年間某日，向
    臺北市士林夜市某模型店購入具有殺傷力之子彈1顆而非法
    持有之。嗣先後於94年11月24日上午6時40分許，在台北市
    大同區○○街○段291號前；95年2月13 日上午11時5分許，
    在台北市○○區○○路59號前，為警查獲始偵悉上情。
二、案經庚○○、壬○○、辛○○、己○○、丁○○、乙○○、
    丙○○、甲○○、戊○○訴由臺北市政府警察局大同分局移
    送臺灣士林地方法院檢察署檢察官偵查起訴。
    理  由
一、查本件證人庚○○、壬○○、辛○○、己○○、丁○○、乙○○、丙○○、甲○○、戊○○於警詢中之陳述，雖屬傳聞
    證據，惟上開警詢筆錄內容，業經上訴人即被告癸○○及辯
    護人同意作為證據（見本院95年12月5日準備程序筆錄第2頁
    ），且本院審酌證人陳述之情況，核無違法取證或其他瑕疵
    ，認為以之作為證據為適當，依刑事訴訟法第159條之5第1
    項之規定，上開警詢中之證言，均有證據能力。
二、訊據被告癸○○雖坦承有自「明仔」、「阿志」處收受如附
    表1、2所示之贓物，並填載、蓋印如附表3所示之支票，及
    於前揭時地持有扣案子彈之事實不諱，惟辯稱：伊並未付出
    任何金錢代價，係「明仔」、「阿志」先將贓物放在伊住處
    ，並說馬上要拿回去。附表3之支票，伊填寫發票日、金額
    並蓋印，僅係好玩，但伊有在支票上用鉛筆寫「作廢」2 字
    ，非欲供行使之用。另扣案之子彈僅係裝飾用，並沒有殺傷
    力云云。經查：
  (一)故買贓物部分：按刑法第349條第1項收受贓物罪，所稱之「
    收受」，係指無償取得贓物之行為（最高法院72年度台非字
    第63號判決可資參照），若係因抵償債務而收受贓物，係有
    對價關係，應構成同條第2項之故買贓物罪（最高法院79年
    度台上字第4516號判決亦同此意旨）。本件據被告於警詢、
    偵查中均供承：附表1、2所示之贓物分別為「明仔」、「阿
    志」因積欠伊債務而以之抵償債務等語（見偵字第2908號卷
    第18頁、第22頁、第131頁、偵字第12611號卷第12頁、第62
    頁、第84頁），揆諸前揭說明，被告因抵債而收取上開贓物
    ，自應成立故買贓物罪，被告認其行為不符合故買贓物罪云
    云，應有誤會。此外，並經被害人庚○○、壬○○、辛○○
    、己○○、丁○○、乙○○、丙○○、甲○○、戊○○於警
    詢時指訴綦詳，且有贓物認領保管收據、查獲之贓物照片在
    卷可按，被告故買贓物之行為應可認定。至檢察官雖認被告
    就附表2之行為應成立竊盜罪云云，惟被告自始即堅詞否認
    有檢察官所指之竊盜犯行，而附表2之被害人乙○○等人警
    詢之指訴僅能證明其等確有失竊之事實，卷附之贓物認領保
    管收據及贓物照片亦僅能說明在被告處查獲上揭贓物，並經
    被害人領回，除此之外，並無任何證據證明被告有公訴人所
    指之竊盜行為，此部分罪嫌尚有不足，被告應僅成立故買贓
    物罪，附此敘明。
  (二)偽造有價證券部分：被告固坦承有於附表3所示之支票上填
    載發票日、票額及用印等情，惟主張其有在該等支票上以鉛
    筆註記「作廢」2字云云。然查，被告如何於前揭時地在附
    表3所示之3紙支票上蓋用己○○之印鑑章及偽造發票日、票
    額等情，業據被告迭於警詢、偵訊中供承不諱（見偵字第131
    頁），核與證人即被害人己○○於警訊時證稱伊並未在前揭
    支票上用印、填寫金額、日期等語相符（見同上卷第59頁）
    ，且被告為警查獲時，確扣得己○○用以簽發支票之印鑑章
    1枚，並有被告偽造之支票3紙、票據掛失止付通知書、贓物
    認領保管單各1紙附卷，及印章1枚扣案可資佐證，是被告確
    有偽造有價證券之犯行。觀諸被告於警詢、偵查及原審審理
    時始終未曾提及前揭支票上有註記「作廢」字樣，且本院細
    繹卷附支票上亦未有「作廢」文字之記載，被告遲至本院始
    提出此抗辯，純係推諉飾卸之詞，無足採信。被告偽造有價
    證券之犯行，洵堪認定。
  (三)持有子彈部分：被告如何於前揭時地持有子彈之事實，亦據
    被告於偵查中供承不諱（見同上卷第130頁），又被告於警
    詢時雖供稱：扣案之子彈係於被查獲前7、8年前，在臺北市
    ○○路一家玩具槍店所購得云云（見同上卷第26頁），核與
    其於偵查中上開供述略有不同。惟本院衡諸被告於警詢時僅
    籠統陳述槍枝（經鑑定無殺傷力）及子彈之來源，而於檢察
    官偵訊時，則對於槍枝及子彈係於不同時地分別取得之供述
    ，均甚為詳盡，而警詢及偵訊皆係同一日為之（即95年2月
    14 日），應無時日久遠記憶模糊之問題，自應以被告於偵
    查中詳盡之供詞較為正確而可採。再扣案之子彈經送內政部
    警政署刑事警察局鑑定結果，認係由玩具金屬彈殼加裝直徑
    約8.5mm之金屬彈頭改造而成之子彈，經試射，可擊發，認
    具殺傷力等情，有該局95年3月16日刑鑑字第0950021513號
    槍彈鑑定書1紙在卷可憑（見上開卷第167頁至第169頁），
    是被告辯稱該子彈並無殺傷力云云，核與事實不符，亦不足
    信。
  (四)綜上所述，被告上開所辯要屬畏罪卸責之詞，均不足採。本
    件事證明確，被告犯行均堪認定，應依法論科。
三、被告行為後，刑法業經修正，並自95年7月1日生效施行，有
    關本件情形：
  (一)刑法第56條關於連續犯之規定業經刪除，連續犯之刪除雖非
    犯罪構成要件之變更，但已影響行為人刑罰之法律效果，自
    屬法律有變更，依刑法第2條第1項前段規定，比較新、舊法
    之併罰與連續犯之加重其刑結果，仍應適用較有利於被告之
    行為時法即舊法論以連續犯。
  (二)本件被告所犯故買贓物罪及偽造有價證券罪，依新舊刑法論
    處之結果，因刑法第349條第2項、第201條第1項皆有罰金刑
    之規定，依刑法施行法第1條之1規定，雖改以新台幣為罰金
    之單位並提高30倍，惟因修正前之罰金單位為銀元，與新台
    幣之折算比例為3比1，又因前刑法分則有關條文罰金之倍數
    亦經修正前罰金罰鍰提高標準條例提高為10倍，就罰金之最
    高額而言，實與修正前罰金之最高額相同，惟罰金之最低額
    部分，因刑法第33條第5款亦經修正，罰金最低額由銀元1元
    以上，提高為新台幣1000元以上，並以百元為單位，因而以
    修正前之刑法第349條第2項、第201條第1項之規定有利於被
    告。
  (三)刑法第42條第2項前段關於易服勞役之折算標準，原依罰金罰
    鍰提高標準條例第2條之規定提高100倍，而為以銀元100元至
    300元折算1日，修正為以新台幣1000元、2000元、3000元折
    算1日，修正後刑法第42條第3項前段之規定較有利於被告。
  (四)修正後第51條第5款將數罪併罰之有期徒刑，合併應執行刑
  　期最高度提高為30年，顯較修正前20年之規定不利於被告，
    應適用修正前第51條第5款之規定定執行刑。
  (五)又刑法第47條故意再犯之累犯規定，適用新、舊刑法並無不
    同，爰依一般適用法律之原則，適用修正後刑法第47條第1項
    。
四、核被告所為，係犯修正前刑法第349條第2項之故買贓物罪、
    同法第201條第1項之偽造有價證券罪、槍砲彈藥刀械管制條
    例第12條第4項之持有子彈罪。公訴人認被告故買贓物之犯
    行係犯同條第1項之收受贓物罪，尚有未洽，起訴法條應予
    變更。被告盜用印章蓋印於附表3支票之行為為偽造有價證
    券之階段行為，不另論罪。被告先後多次故買贓物犯行，時
    間緊接，所犯構成要件相同之罪，顯係基於概括犯意為之，
    應依修正前刑法連續犯之規定論以一罪，並加重其刑。又就
    附表2所示之故買贓物犯行（即起訴書附表1編號1、2、3、5
    所示之竊盜行為），雖未據公訴人起訴，惟此部分與已起訴
    之事實有裁判上一罪之關係，基於審判不可分之原則，本院
    自應併予審理（就竊盜部分而言，因公訴人認此部分行為與
    前揭加重竊盜論罪科刑部分有裁判上一罪之關係，爰不另為
    無罪之諭知，併此敘明）。被告偽造3紙支票之犯行，係基
    於單一偽造有價證券之犯意，於密接時地為多次偽造之犯行
    ，各該舉動間之獨立性甚為薄弱，依一般社會健全觀念難以
    強行分離，且係侵害同一法益，應認係基於單一犯意接續為
    之，為接續犯，僅論以一偽造有價證券罪。又被告有如事實
    欄所載之罪刑宣告及刑之執行完畢情形，5年內故意再犯本
    件有期徒刑以上刑之罪，為累犯，應適用修正後刑法第47條
    第1項之規定就偽造有價證券、持有子彈部分加重其刑，就
    連續故買贓物部分遞加重其刑。被告所犯上開3罪名，犯意
    各別，行為互異，應分論併罰。
五、原審以被告持有子彈部分犯行明確，予以論罪科刑，固非無
    見，惟被告持有子彈部分，原判決雖併科罰金，然就罰金諭
    知易服勞役折算標準之規定業經修正，以修正後規定較有利
    於被告，原判決未及審酌，仍適用修正前之刑法諭知易服勞
    役之折算標準，尚非適法。被告上訴否認扣案子彈有殺傷力
    ，雖無理由，惟原判決既有前揭可議之處，應由本院將原判
    決關於被告非法持有子彈部分暨執行刑撤銷改判。爰審酌被
    告持有子彈之動機、目的、持有時間、數量及犯罪後之態度
    等一切情狀，量處如主文所示之刑，並諭知罰金易服勞役之
    折算標準，以資懲儆。
六、原審就被告連續故買贓物及偽造有價證券部分，以事證明確
    ，適用刑事訴訟第299 條第1 項前段、第300 條，刑法第2
    條第1項、第47條第1項、修正前刑法第56條、第349條第2項
    、第201條第1項、第205條，罰金罰鍰提高標準條例第1條前
    段，並審酌被告有多項犯罪前科紀錄，素行本不佳，甫因竊
    盜等罪執行完畢，未幾多時，又再犯本案之罪，顯見並無悔
    改之心，及其犯罪之動機、目的、手段，對被害人等造成之
    損害非輕，與犯罪後之態度等一切情狀，分別量處有期徒刑
    8月、3年4月，且就偽造如附表3所示之支票3紙宣告沒收，
    及扣案子彈1顆，業因送鑑經試射而滅罄，無庸諭知沒收，
    並說明被告係因抵償債務始自「明仔」、「阿志」處故買如
    附表1、2所示之贓物，次數尚非眾多，亦非廣泛性故買贓物
    ，科刑罰應可使其受到教訓，爰不依竊盜犯贓物犯保安處分
    條例之規定宣告強制工作，經核認事用法，並無違誤，量刑
    亦屬妥當。被告上訴仍執陳詞否認犯罪，指摘原判決不當，
    為無理由，應予駁回。
七、本院爰就撤銷改判部分（即持有子彈罪）與上訴駁回部分所
    處之刑（即連續故買贓物罪及偽造有價證券罪），依修正前
    刑法第51條第5款之規定定其應執行之刑（被告另犯連續竊
    盜罪，所處有期徒刑1年部分已經確定），並依修正後刑法
    第42條第3項之規定，諭知罰金易服勞役之折算標準，以資
    懲儆。
據上論斷，應依刑事訴訟法第369條第1項前段、第364條、第368
條、第299條第1項前段，槍砲彈藥刀械管制條例第12條第4項，
刑法第11條前段、第2條第1項、第42條第3項、第47條第1項、修
正前刑法第51條第5款，刑法施行法第1條之1第1項，判決如主文
。
本案經檢察官謝英民到庭執行職務
中　　華　　民　　國　　96　　年　　1 　　月　　16　　日
                  刑事第二庭審判長法  官  呂丹玉
                                  法  官  王詠寰
                                  法  官  林恆吉
以上正本證明與原本無異。
偽造有價證券罪部分及持有子彈罪部分如不服本判決，應於收受
送達後十日內向本院提出上訴書狀，其未敘述上訴之理由者並得
於提起上訴後十日內向本院補提理由書（均須按他造當事人之人
數附繕本）。
故買贓物罪部分不得上訴。
                                  書記官  劉文美
中　　華　　民　　國　　96　　年　　1 　　月　　16　　日
附錄：本案論罪科刑法條全文
刑法第201條第1項
意圖供行使之用，而偽造、變造公債票、公司股票或其他有價證
券者，處3年以上10年以下有期徒刑，得併科3千元以下罰金。
刑法第349條第2項
搬運、寄藏、故買贓物或為牙保者，處5年以下有期徒刑、拘役
或科或併科1千元以下罰金。
槍砲彈藥刀械管制條例第12條第4項
未經許可，持有、寄藏或意圖販賣而陳列子彈者，處5年以下有
期徒刑，併科新台幣300萬元以下罰金。
附表1
┌──┬─────┬──────┬────┬──────────┐
│編號│ 失竊時間 │  失竊地點  │ 被害人 │    所收受之贓物    │
├──┼─────┼──────┼────┼──────────┤
│1   │94年7 月21│臺北市中山區│庚○○  │庚○○身分證影本1 張│
│    │日下午9 時│遼寧街185 巷│（8k-062│。                  │
│    │起至同年月│7 弄口      │2 號自用│                    │
│    │22日凌晨7 │            │小客車門│                    │
│    │時止內之不│            │鎖遭破壞│                    │
│    │詳時間    │            │侵入）  │                    │
├──┼─────┼──────┼────┼──────────┤
│2   │94年12月9 │臺北市松山區│壬○○  │Mio 牌PDA 1 部。    │
│    │日上午8 時│延壽街356 巷│（DU-612│                    │
│    │以前      │與延壽街402 │6 號自用│                    │
│    │          │巷3弄口     │小客車門│                    │
│    │          │            │鎖遭破壞│                    │
│    │          │            │侵入）  │                    │
├──┼─────┼──────┼────┼──────────┤
│3   │95年1 月27│臺北市中山區│辛○○  │上海商業銀行信用卡1 │
│    │日上午9 時│民族西路與圓│（DS-492│張、回數票10張。    │
│    │起至同日下│山捷運站旁  │9 號自用│                    │
│    │午2 時止內│            │小客車門│                    │
│    │之不詳時間│            │鎖遭破壞│                    │
│    │          │            │侵入）  │                    │
├──┼─────┼──────┼────┼──────────┤
│4   │95年2 月7 │臺北縣五股鄉│己○○  │空白支票22張（票號RB│
│    │日下午3 時│自強路與登林│（DX-378│0000000 號起至RB0225│
│    │以前      │路口        │3 號自用│957 號）、支票印鑑1 │
│    │          │            │小客車門│枚。                │
│    │          │            │鎖遭破壞│                    │
│    │          │            │侵入）  │                    │
├──┼─────┼──────┼────┼──────────┤
│5   │95年2 月10│臺北市萬華區│丁○○  │中國信託銀行COSTCO聯│
│    │日上午2 時│貴陽街2 段45│（6D-168│名信用卡1張、女用SEI│
│    │起至同月11│號前        │6 號自用│KO手錶及車用測速器各│
│    │日上午9 時│            │小客車門│1 個。              │
│    │止內之不詳│            │鎖遭破壞│                    │
│    │時間      │            │侵入）  │                    │
└──┴─────┴──────┴────┴──────────┘
附表2
┌──┬─────┬──────┬────┬──────────┐
│編號│ 失竊時間 │  失竊地點  │ 被害人 │    所收受之贓物    │
├──┼─────┼──────┼────┼──────────┤
│1   │94年11月10│臺北市大同區│乙○○  │汽車電視銀幕轉換器1 │
│    │日下午7 時│寧夏路靜修女│（F3-839│個。                │
│    │起至次日凌│中前        │6 號自用│                    │
│    │晨2 時許止│            │小客車門│                    │
│    │內之不詳時│            │鎖遭破壞│                    │
│    │間        │            │侵入）  │                    │
├──┼─────┼──────┼────┼──────────┤
│2   │94年11月21│臺北市大同區│丙○○  │中國信託銀行信用卡1 │
│    │日下午10時│承德路3 段19│（4960-D│張。                │
│    │30分起至次│5 號前      │X號自用 │                    │
│    │日上午7 時│            │小客車門│                    │
│    │許止內之不│            │鎖遭破壞│                    │
│    │詳時間    │            │侵入）  │                    │
│    │          │            │        │                    │
│    │          │            │        │                    │
│    │          │            │        │                    │
├──┼─────┼──────┼────┼──────────┤
│3   │94年11月23│臺北市大同區│甲○○  │汽車音響1 部。      │
│    │日下午7 時│民權西路102 │（1106-D│                    │
│    │30分起至次│巷31號前    │Y 號自用│                    │
│    │日上午7 時│            │小客車門│                    │
│    │30分許止內│            │鎖遭破壞│                    │
│    │之不詳時間│            │侵入）  │                    │
│    │          │            │        │                    │
│    │          │            │        │                    │
├──┼─────┼──────┼────┼──────────┤
│4   │94年11月24│臺北市大同區│戊○○  │汽車音響主機1 部、零│
│    │日上午6 時│迪化街1段224│（3013-D│錢小罐子1 個（內有現│
│    │40分許以前│巷內        │T 號自用│金260 元）。        │
│    │          │            │小客車門│                    │
│    │          │            │鎖遭破壞│                    │
│    │          │            │侵入）  │                    │
│    │          │            │        │                    │
└──┴─────┴──────┴────┴──────────┘
附表3
┌──┬─────┬──────┬───────┐
│編號│   票號   │   發票日   │    票額      │
├──┼─────┼──────┼───────┤
│1   │RB0000000 │95年2 月8 日│500.000元     │
├──┼─────┼──────┼───────┤
│2   │RB0000000 │95年2 月8 日│31.000元      │
├──┼─────┼──────┼───────┤
│3   │RB0000000 │95年2 月8 日│6.000元       │
└──┴─────┴──────┴───────┘
